【裁判字號】    99,訴,393
【裁判日期】    990426
【裁判案由】    毒品危害防制條例
【裁判全文】
臺灣臺北地方法院刑事判決               99年度訴字第393號
公  訴  人  臺灣臺北地方法院檢察署檢察官
被      告  甲○○
上列被告因毒品危害防制條例案件，經檢察官提起公訴（99年度
毒偵字第290 號），因被告於準備程序中就被訴事實為有罪之陳
述，經本院合議庭裁定適用簡式審判程序，茲判決如下：
    主  文
甲○○施用第一級毒品，累犯，處有期徒刑拾月。
    事  實
一、甲○○前因施用毒品案件，經本院以88年度毒聲字第1275號
    裁定送觀察、勒戒後，認無繼續施用毒品之傾向，經臺灣臺
    北地方法院檢察署檢察官以88年度偵字第11848號為不起訴
    處分確定後，再因施用毒品案件，經本院以88年度毒聲字第
    1985號裁定送觀察、勒戒後，認有繼續施用毒品之傾向，經
    本院以88年度毒聲字第2377號裁定令入勒戒處所施以強制戒
    治，並經本院以88年度北簡字第2356號判處有期徒刑6月確
    定；復因施用第一、二級毒品案件，經本院以90年度訴字第
    528號分別判處有期徒刑10月及7月，定應執行刑為有期徒刑
    1年3月確定。上開各罪，復經本院以90年度聲字第1976 號
    裁定定應執行刑為有期徒刑1年8月確定，嗣於民國93年1月
    28日縮刑假釋出監，迄同年7月18日假釋縮刑期滿執行完畢
    ；再因施用第一級毒品案件，經本院以94年度訴字第699號
    判處有期徒刑1年確定，於96年6月19日縮刑期滿執行完畢。
    詎甲○○仍不知悔改，竟基於施用第一級毒品之犯意，於98
    年12月15日經臺灣臺北地方法院檢察署觀護人室採尿往前回
    溯24小時內之某日時，在臺北市○○區○○路608巷3號5樓
    之2住處，施用第一級毒品海洛因1次。嗣於98年12 月15日
    ，至臺灣臺北地方法院檢察署觀護人室採集尿液，送驗發現
    呈嗎啡陽性反應而查知上情。
二、案經臺灣臺北地方法院檢察署觀護人室告發臺灣臺北地方法
    院檢察署檢察官偵查起訴。
    理  由
一、本件被告甲○○所犯施用第一級毒品罪，係死刑、無期徒刑
    、最輕本刑為3年以上有期徒刑以外之罪，亦非高等法院管
    轄之第一審案件，於本院準備程序進行中，被告先就被訴事
    實為有罪之陳述，經告知被告簡式審判程序之旨，並聽取公
    訴人及被告之意見後，本院合議庭裁定由受命法官進行簡式
    審判程序，是本件之證據調查，依刑事訴訟法第273條之2規
    定，不受同法第159條第1項、第161條之2、第161條之3、第
    163條之1及第164條至第170條規定之限制，合先敘明。
二、上揭犯罪事實，業據被告於偵訊及本院審理中均坦承不諱，
    而被告遭查獲時所採得之尿液經送請台灣尖端先進生技醫藥
    股份有限公司以GC/MS 氣相層析質譜儀法確認檢驗後，確呈
    嗎啡類陽性反應，此有該公司於98年12月18日出具之濫用藥
    物檢驗報告1 紙在卷可稽，堪信被告出於任意性之自白應與
    事實相符，應可採為論罪科刑之依據。
三、按毒品危害防制條例於92年7月9日修正公布，自93年1月9日
    施行，其中第20條、第23條將施用毒品之刑事處遇程式區分
    為「初犯」、「5年內再犯」、「5年後再犯」。依其立法理
    由之說明：「初犯」，經觀察、勒戒或強制戒治，應為不起
    訴處分或不付審理之裁定；經觀察、勒戒或強制戒治執行完
    畢釋放後，「5年內再犯」者，因其再犯率甚高，原實施之
    觀察、勒戒及強制戒治既已無法收其實效，爰依法追訴或裁
    定交付審理。至於經觀察、勒戒或強制戒治執行完畢釋放後
    ，「5年後再犯」者，前所實施之觀察、勒戒或強制戒治已
    足以遮斷其施用毒品之毒癮，為期自新及協助其斷除毒癮，
    仍適用「初犯」規定，先經觀察、勒戒或強制戒治之程式。
    從而依修正後之規定，僅限於「初犯」及「5年後再犯」二
    種情形，始應先經觀察、勒戒或強制戒治程序。倘被告於5
    年內已再犯，經依法追訴處罰，縱其第3次（或第3次以上）
    再度施用毒品之時間，在初犯經觀察、勒戒或強制戒治執行
    完畢釋放5年以後，已不合於「5年後再犯」之規定，且因已
    於「5年內再犯」，顯見其再犯率甚高，原實施觀察、勒戒
    或強制戒治，已無法收其實效，即應依該條例第10條處罰（
    最高法院97年度第5次刑事庭會議決議參照）。查被告本次
    施用毒品之犯罪時間雖距前次觀察、勒戒及強制戒治執行完
    畢釋放時間達5年以上，然其於5年內已再犯施用毒品案件，
    顯見其再犯率甚高，原實施之觀察、勒戒及強制戒治已無法
    收其實效，揆諸前揭說明意旨，被告本件犯行已不合於「5
    年後再犯」之規定，自應依法論罪科刑。
四、按海洛因為毒品危害防制條例第2條第2項第1款明定之第一
    級毒品，不得持有及施用。核被告所為，係犯毒品危害防制
    條例第10條第1項之施用第一級毒品罪。被告施用第一級毒
    品，其持有第一級毒品之低度行為應為施用之高度行為所吸
    收，不另論罪。又被告有如事實欄所載之犯罪科刑及執行情
    形，有上開臺灣高等法院被告前案紀錄表在卷可按，其前受
    徒刑執行完畢後，於5年以內故意再犯本件最重本刑為有期
    徒刑以上之罪，為累犯，依刑法第47條第1項之規定，加重
    其刑。爰審酌被告前經觀察、勒戒、強制戒治及刑之執行，
    仍不知警惕，於緩起訴保護管束期間，再犯本件施用毒品罪
    ，足見其成癮依賴甚深，自我控制力薄弱，甚為不該，惟所
    犯屬自我危害行為及其犯後坦承犯行，態度尚可等一切情狀
    ，量處如主文所示之刑。
據上論斷，應依刑事訴訟法第273條之1第1項、第299條第1項前
段，毒品危害防制條例第10條第1 項，刑法第11條前段、第47條
第1 項，判決如主文。
本案經檢察官郭力菁到庭執行職務。
中    華    民    國    99    年     4    月    26    日
                      刑事第十三庭  法  官  林瑋桓
以上正本證明與原本無異。
如不服本判決應於收受送達後10日內向本院提出上訴書狀，並應
敘述具體理由；其未敘述上訴理由者，應於上訴期間屆滿後20日
內向本院補提理由書（均須按他造當事人之人數附繕）「切勿逕
送上級法院」。
                                    書記官  鄭伊芸
中    華    民    國    99    年     4    月    26    日
附錄本件判決論罪科刑法條：
毒品危害防制條例第10條
施用第一級毒品者，處 6 月以上 5 年以下有期徒刑。
施用第二級毒品者，處 3 年以下有期徒刑。

司法院資訊處製作；財團法人民間司法改革基金會備份。
